臺灣臺中地方法院民事判決　94年度訴字第334號
原　　　告　合作金庫銀行股份有限公司
法定代理人　己○○
訴訟代理人　丁○○
訴訟代理人　戊○○
被　　　告　丙○○
被　　　告　甲○○
上列當事人間請求清償借款事件，於中華民國９４年１２月６日
言詞辯論終結，本院判決如下：
    主    文
被告應連帶給付原告新臺幣肆佰萬元，及自民國九十一年七月二
十日起至清償日止，按年息百分之七．０四計算之利息，並自民
國九十一年八月二十一日起至清償日止，其逾期在六個月以內者
，按上開利率百分之十，逾期在六個月以上者，其超過六個月部
分，按上開利率百分之二十計付違約金。
訴訟費用由被告連帶負擔。
    事實及理由
一、本件原告起訴主張：被告丙○○於民國９０年３月１６日邀
    同被告甲○○為連帶保證人，向原告概括承受之原臺中市第
    一信用合作社（下稱臺中一信）借款新臺幣（下同）４００
    萬元，約定借款期間自該日起至９３年３月１６日止，利息
　　按年息８．７５％，採機動利率（目前為年息７．０４％）
　  計算，按月償付利息，本金４００萬元則於９３年３月１６
    日一次清償。但借用人或連帶保證人如有任何一宗債務不依
    約清償本金或付息時，一切債務視為全部到期，除按上開利
    率計息外，並約定逾期清償在６個月以內者，按上開利率１
    ０％，超過６個月者，按上開利率２０％計付違約金。詎被
    告丙○○未依約清償利息，依約視為全部到期，屢經催討，
    均無效果，爰本於消費借貸及連帶保證契約，提起本件訴訟
    ，請求判決如主文所示。
二、被告丙○○則以：其有於８６年間向原告所概括承受之原臺
    中一信借款４００萬元，但是該筆借款已經還清。９０年３
    月１６日並未向臺中一信借款，亦未在臺中一信９０年３月
    １６日借據上簽名及蓋章。被告甲○○則以：其未在臺中一
    信８６年１２月１３日授信約定書及９０年３月１６日借據
    上簽名及蓋章等語置辯，請求駁回原告之訴。
三、原告則於被告抗辯後陳述：被告丙○○係於８６年１月２４
    日及８６年８月２７日，邀同被告甲○○為連帶保證人，分
    別向原臺中一信南臺中分社各借款２００萬元，合計４００
    萬元。嗣後被告於８６年１２月２４日，以借新還舊之方式
    ，向原臺中一信公益分社借款４００萬元，還清前開借款，
    約定借款期間３年。惟屆期被告無力清償，被告始於９０年
    ３月１６日，再以本件借新還舊之方式，向原臺中一信公益
    分社辦理轉期，以清償８６年之欠款，被告丙○○稱已清償
    借款４００萬元云云，不足採信。
四、本件原告主張被告丙○○於８６年間，向其所概括承受之原
    臺中一信借款４００萬元之事實，為被告丙○○所不爭執，
    此部分事實，堪信為真實。至原告主張被告丙○○於９０年
    ３月１６日邀同被告甲○○為連帶保證人，向原告概括承受
    之原臺中一信借款４００萬元之事實，則為被告二人所否認
    ，並以前詞置辯。經查，
  (一)依原告所提出之８６年１月２４日及８６年８月２７日原臺
    中一信放款本金轉帳借方傳票所示，該筆借款係由原告概括
    承受之原臺中一信所屬南臺中分社，於８６年１月２４日及
    ８６年８月２７日，分別以放款戶號碼６８３５６及７１６
    ７７號，抵押放款各２００萬元至該分社被告丙○○所有0
    0000000000000帳號內，此情核與原告所提出
    之被告丙○○所有00000000000000帳號交易
    明細相符，是原告主張被告丙○○於８６年１月２４日及８
　　６年８月２７日，分別向原臺中一信南臺中分社各借款２０
　  ０萬元，合計４００萬元之事實，堪信為真實。
　(二)又依原告所提出之８６年１２月１６日臺中一信放款本金轉
  　帳借方傳票所示，原告概括承受之原臺中一信所屬公益分社
    ，於８６年１２月１６日以放款戶號碼８５８９號，貸款４
    ００萬元至該分社被告丙○○所有00000000000
    000帳號內，該帳號於同日提領0000000元清償前
    開放款戶號碼６８３５６及７１６７７號二筆借款本息，有
    原告所提出之被告丙○○所有0000000000000
    0帳號交易明細、臺中一信８６年１２月１６日臺中一信放
    款本金轉帳貸方傳票、放款收息轉帳貸方傳票等件可證，是
    原告主張被告丙○○於８６年１２月１６日以借新還舊之方
    式，清償前開８６年１月２４日及８６年８月２７日二筆借
    款之事實，亦堪信為真實。
  (三)被告丙○○雖抗辯已還清８６年間向原臺中一信借款４００
    萬元，惟依原告所提出之９０年３月１６日臺中一信放款本
  　金轉帳借方傳票所示，原告概括承受之原臺中一信所屬公益
　　分社，於９０年３月１６日以放款戶號碼１４１６８號，貸
  　款４００萬元至該分社被告丙○○所有000000000
    00000號帳號內，該帳號於同日提領４００萬元清償前
    開放款戶號碼８５８９號借款本金，有原告所提出之被告丙○○所有00000000000000號帳號交易明細、
    臺中一信９０年３月１６日臺中一信放款本金現金收入傳票
    、存摺取款憑條等件可證，是原告主張被告丙○○於９０年
    ３月１６日以借新還舊之方式，清償前開８６年１２月１６
    日借款之事實，亦堪信為真實。
  (四)被告丙○○、甲○○雖否認原告所提出之９０年３月１６日
    借據上借款人「丙○○」、連帶保證人「甲○○」簽名及蓋
    章為真正。惟證人乙○○即被告甲○○妹夫於９４年６月２
    １日本院審理時業已到庭結證稱：「借據上面的『丙○○』
    」、『甲○○』名字是我簽寫的，但是有經過被告他們二人
    的授權，而且連帶保證人是我太太江一氾的印文，我到現在
    才校對出來」。證人乙○○與被告丙○○為連襟關係，為被
    告甲○○之妹夫，依上開借據所示，並為臺中一信公益分社
    ９０年３月１６日借款與被告丙○○當時之單位主管。而９
    ０年３月１６日借款，係被告丙○○以借新還舊之方式，清
    償８６年１２月１６日向臺中一信公益分社之借款，已如前
    述。被告二人為避免借款層層查核之繁雜手續，利用親戚即
    證人乙○○在臺中一信公益分社擔任主管之機會，直接授權
    證人乙○○書寫借據，以被告丙○○為借款人、被告甲○○
    為連帶保證人，向臺中一信公益分社借新還舊，清償前欠８
    ６年１２月１６日借款，乃人之常情。若非如此，豈謂證人
    乙○○於己並無利益，卻干冒偽造文書之風險，為被告丙○○借新還舊以清償８６年１２月１６日借款。是被告丙○○
    、甲○○抗辯未授權證人乙○○於借據上簽名及蓋章，不足
    採信。
五、按因清償債務而對於債權人負擔新債務者，除當事人另有意
    思表示外，若新債務不履行時，其舊債務仍不消滅；又消費
    借貸之借用人，應於約定期限內，返還與借用物種類、品質
    、數量相同之物，民法第３２０條、第４７８條分別定有明
    文。又保證債務之所謂連帶，係指保證人與主債務人負同一
    債務，對於債權人各負全部給付之責任者而言，有最高法院
    ８８年臺上字第１８１５號判決可參。本件被告丙○○９０
    年３月１６日借款，利息僅繳至９１年４月１６日，有原告
    提出之放款帳務序時紀錄明細表一紙在卷可稽，依被告二人
    授權證人乙○○所簽定之借據約定，全部債務視為全部到期
    。從而，原告依消費借貸及連帶保證契約之法律關係，請求
　　被告連帶給付如主文第一項所示之本金、利息及違約金，為
　  有理由，應予准許。
六、據上論結，本件原告之訴為有理由，依民事訴訟法第８５條
    第２項，判決如主文。
中　　華　　民　　國　　94　　年　　12　　月　　20　　日
                  民事第二庭    法  官  劉正中
上為正本係照原本作成。
如對本判決上訴，須於判決送達後20日內向本院提出上訴狀。
中　　華　　民　　國　　94　　年　　12　　月　　20　　日
                                書記官
